【裁判字號】    95,上易,1069
【裁判日期】    951026
【裁判案由】    業務侵占等
【裁判全文】
臺灣高等法院臺中分院刑事判決        95年度上易字第1069號
上  訴  人
即  被  告  甲○○
上列上訴人因業務侵占案件，不服臺灣臺中地方法院95年度易字
第1409號中華民國95年6月30日第一審判決 （起訴案號：臺灣臺
中地方法院檢察署95年度偵字第9525號），提起上訴，本院判決
如下：
    主    文
上訴駁回。
甲○○緩刑參年。
    事    實
一、甲○○於民國（下同）93年9月間起至94年12月1日止，任職
    於乙○○經營、位於臺中市○區○○○路356號之 「全球通
    信行」，負責該通信行送貨、照顧店面、庫存進貨及盤點作
    業之業務，為從事業務之人，竟意圖為自己不法之所有，基
    於侵占業務上持有之財物及業務文書登載不實之概括犯意，
    自94年5月間某日起至同年12月1日止，在該通信行內，先後
    多次將價值共新臺幣225873元之行動電話21支，均以變異持
    有為所有之意思加以侵占入己，再將所侵占之行動電話出售
    予臺中市某處之不知情之通信行，所得款項均供其償還債務
    之用，且按月分別於94年6月1日、7月1日、8月1日、9月1日
    、10月1日、11月1日、12月1日， 在全球通信行內以手寫之
    方式，將虛偽之行動電話庫存數量之不實事項登載於其業務
    上作成之庫存表上，足以生損害於全球通信行對於貨品管理
    之正確性。甲○○為避免乙○○發現其侵占情事，乃另行起
    意，基於毀棄他人文書之概括犯意，連續於 94年7月間起至
    同年12月1日止，按月於每月1日製作庫存表時，即將前 1個
    月之庫存表撕毀並丟棄於垃圾桶內多次，足生損害於全球通
    信行對於貨品管理之正確性。嗣於 94年12月1日，因有顧客
    欲購買特定型號之行動電話，乙○○遍尋不著始發現上情。
二、案經乙○○訴請臺灣臺中地方法院檢察署檢察官偵查起訴。
    理    由
一、訊據上訴人即被告（下稱被告）甲○○於檢察官偵查、原審
    及本院審理中均坦白承認上揭事實，核與告訴人乙○○於檢
    察官偵查中指訴之情節相符，復有被告所簽立之悔過書、切
    結書各1紙、發票22紙、被侵占行動電話明細表2紙在卷可稽
    ，堪認被告之自白與事實相符，本件事證明確，被告犯行應
    可認定。
二、按刑法上所謂文書，指記載人之一定意思或觀念之有體物，
    其文書性質之轉變存在之形式，具有多樣性，本件全球通信
    行庫存表，係被告甲○○為盤點庫存而製作，記載庫存之行
    動電話型號及數量等事項，應屬其業務上作成之文書。被告
    於全球通信行之庫存表上登載虛偽不實之行動電話型號及數
    量，足生損害於全球通信行對於貨品管理之正確性，又被告
    撕毀全球通信行之庫存表並丟棄於垃圾桶，亦足生損害於全
    球通信行對於貨品管理之正確性，核被告所為，係犯刑法第
    215條之業務上登載不實文書罪及同法第352條之毀棄他人文
    書罪。又被告係受僱於全球通信行，負責該通信行送貨、照
    顧店面、庫存進貨及盤點作業之業務，係從事業務之人，其
    持有之全球通信行所有之行動電話，係因業務關係而持有，
    核其侵占行動電話之行為，係犯刑法第336條第2項之業務侵
    占罪。
三、查被告行為後，刑法第55條牽連犯、第56條連續犯之規定，
    業於94年7月7日修正公布刪除，並於95年7月1日施行，則被
    告之犯行，因行為後新法業已刪除牽連犯、連續犯之規定，
    此刪除雖非犯罪構成要件之變更，但顯已影響行為人刑罰之
    法律效果，自屬法律有變更，依新法第2條第1項規定，比較
    新、舊法結果，仍應適用較有利於被告之行為時法律即舊法
    論以牽連犯、連續犯 （最高法院95年第8次刑事庭會議決議
    參照）。再者，此次刑法第51條定執行刑等規定，亦均有修
    正，惟分別比較新、舊法結果，對被告之法律效果並無不同
    ，自皆應依被告之行為時法律即舊法論處。被告甲○○先後
    多次業務登載不實、業務侵占及毀棄他人文書之犯行，時間
    緊接、手法罪名均相同，顯係基於概括之犯意而為之，均為
    連續犯，應各論以一罪，並均加重其刑。被告所犯業務登載
    不實及業務侵占二罪之間，有方法、目的之牽連關係，為牽
    連犯，應依刑法第55條規定，從較重之業務侵占罪處斷。被
    告所犯業務侵占與毀棄他人文書二罪，犯意各別，行為互異
    ，應予分別論罪，合併處罰。
四、原審以被告罪證明確，適用刑法第215條、同法第352條、第
    336條第2項、修正前刑法第56條、第55條之規定，並審酌被
    告之品行、犯罪動機、目的、手段、所侵占之款項數額，僅
    歸還告訴人部分侵占款項，犯罪所生危害，及坦承犯行之態
    度等一切情狀（按修正後刑法第57條之規定，為法院就刑之
    裁量審認標準見解之明文化，非屬法律之變更），判處被告
    業務侵占罪9月、毀棄他人文書罪4月，並定應執行刑，核其
    認事用法俱無不當，量刑亦稱允洽。又以往實務見解，認原
    審判決未及比較適用新舊法時，上訴後，雖比較結果以舊法
    有利於行為人，而原判決別無其他撤銷事由，仍應由本院以
    此為由撤銷改判。惟修正後之規定係以適用行為時法為原則
    ，因此原判決雖未及比較適用，然上訴本院後，經比較新舊
    法，行為後之法律並非較有利於行為人，仍應適用行為時法
    ，則原判決適用行為時法即無不當，自不構成撤銷之事由。
    被告並未指摘原判決有何不當之處而提起上訴，經核非有理
    由，應駁回其之上訴。
五、又被告甲○○前未曾因故意犯罪受有期徒刑以上刑之宣告，
    此有臺灣高等法院被告前案紀錄表附卷可證，其本件犯罪之
    動機係因缺錢支付債務，以致鋌而走險，將其業務上持有之
    行動電話，擅自賣變他用，其事後已坦承犯行，並與告訴人
    達成和解，並已清償全部和解金額（見卷附之台灣台中地方
    法院95年度中勞簡調字第38號調解程序筆錄），經過此次之
    判刑後，當知悔過，不致有再犯之虞，其所宣告之刑，本院
    認以暫不執行為適當，依法宣告緩刑3年（依最高法院95 年
    第8 次刑事庭會議決議：犯罪在新法施行前，新法施行後，
    緩刑之宣告，應適用新法第74條之規定，故本件並無比較新
    舊法適用之問題）。
據上論斷，應依刑事訴訟法第368條，修正後刑法第74條第1項第
1款，判決如主文。
本案經檢察官丙○○到庭執行職務。
中    華    民    國    95    年    10    月    26    日
              刑事第七庭  審判長法  官  林  榮  龍
                                法  官  黃  日  隆
                                法  官  鄭  永  玉
上列正本證明與原本無異。
不得上訴。
                                書記官    瑞  芳
中    華    民    國    95    年    10    月    27    日
                                                      Ｒ


司法院資訊處製作；財團法人民間司法改革基金會備份。
